【裁判字號】    91,訴,3459
【裁判日期】    920526
【裁判案由】    偽造文書等
【裁判全文】
臺灣高雄地方法院刑事判決                        九十一年度訴字第三四五九號
    公  訴  人  臺灣高雄地方法院檢察署檢察官
    被      告  丙○○
    被      告  甲○○
右列被告因偽造文書等案件，經檢察官提起公訴（九十一年度偵字第二三五七二號、
九十一年偵緝字第一三五八號），本院判決如左：
    主  文
丙○○、甲○○共同連續行使偽造私文書，足以生損害於他人，均處有期徒刑伍月，
如易科罰金均以佰元折算壹日，均緩刑貳年。
偽造丁○○名義之「朝陽汽車裝潢精品店」、「迅捷訊詰國際通訊有限公司」及「尚
新攝影禮服」等簽帳單紙（均含持卡人存根聯、特約商店存根聯）所載偽造「丁○○」署押共陸枚，及臺灣協富信用卡股份有限公司所發行之卡號000000000
000000號信用卡背面經偽造之「丁○○」署押壹枚，均沒收。
    事  實
一、緣丁○○於民國八十九年七月間之某日，透過丙○○之介紹，向臺灣協富信用卡
    股份有限公司申辦信用卡一張，經該公司核准卡號0000000000000
    00號、額度為新台幣（下同）七萬元之信用卡一張，並以掛號郵寄至丁○○位
    在高雄縣大寮鄉○○路八十五之一號之住所。丁○○取得該信用卡後，即於同年
    月二十九日晚間八時許，主動前往丙○○位在高雄縣大寮鄉○○村巷○路二八號
    之住處，委託丙○○辦理開卡及向發卡公司提高信用額度等手續，並將該信用卡
    交予丙○○持有。詎丙○○、甲○○二人為男女朋友關係，為利用該信用卡獲取
    不法財物，於受丁○○委託辦理該信用卡開卡後，竟基於意圖為自己不法所有之
    共同犯意聯絡，將上開信用卡易持有為所有之意思而侵占入己。嗣二人又承前犯
    意聯絡，基於意圖為自己不法所有及行使偽造私文書之概括犯意，在上開信用卡
    背面持卡人簽名欄內，偽造「丁○○」之署押，再分別於同年七月三十日、八月
    一日及八月五日，連續在「朝陽汽車裝潢精品店」、「尚新攝影禮服公司」及「
    迅捷訊詰國際通訊有限公司」等信用卡收單機構之特約商店，佯稱為上開信用卡
    之持卡人，而持上開信用卡分別盜刷消費四萬四千元、二萬一千八百元及三千零
    九十元，由丙○○在「朝陽汽車裝潢精品店」、「迅捷訊詰國際通訊有限公司」
    二處，甲○○則在「尚新攝影禮服公司」處，均在各該信用卡簽帳單客戶簽名欄
    中，以複寫方式，偽造一式二聯（含顧客存根聯及特約商店存根聯）之「丁○○
    」署押，以表示持卡人丁○○確認交易標的及金額，及向發卡銀行請求撥付消費
    款項予特約商店之意，並作為特約商店經由信用卡收單機構向發卡銀行請款之用
    ，而偽造信用卡簽帳單，並將偽造完成之簽帳單之商店存根聯，交付予前揭特約
    商店人員而行使之，致前揭特約商店店員陷於錯誤，而交付財物，使丙○○、甲○○獲取價值共計六萬八千八百九十元之財物，足生損害於丁○○、前揭特約商
    店、收單機構及發卡銀行對信用卡管理之正確性。嗣丁○○於同年九月上旬之某
    日收受上開信用卡繳款通知書時，始查知上情。
二、案經丁○○訴由屏東縣警察局潮州分局報告臺灣高雄地方法院檢察署檢察官偵查
    暨自動檢舉甲○○偵查起訴。
    理  由
一、訊據被告丙○○、甲○○於本院審理中固不否認於上開時地，經丁○○交付上述
    信用卡一張，由被告丙○○在該信用卡背面書寫「丁○○」之署押後，再與被告
    甲○○共同於上開日期持以前往上述地點刷卡消費四萬四千元、二萬一千八百元
    及三千零九十元，並分別在各該信用卡簽帳單客戶簽名欄中，以複寫方式，書寫
    一式二聯之「丁○○」署押，並將存根聯交予特約商店人員而行使等事實，且有
    證人即尚新攝影禮服公司職員阮蓓芬於警訊中之證言，暨信用卡消費明細表、繳
    款明細表各一件，及簽帳單三紙等在卷可稽，是被告等於本院審理中所為前述自
    白，核與事實相符，自得採為認定之依據。至被告等矢口否認有偽造文書、詐欺
    等犯行，辯稱：其二人向丁○○借款，丁○○即同意其二人使用上開信用卡刷卡
    並自行繳納帳款云云部分，經查：
  (一)告訴人丁○○於警訊、偵訊查及本院審理中均指稱：「丙○○介紹我申辦臺灣協
    富信用卡股份有限公司的信用卡，拿到信用卡後，我認為七萬元的額度太少，且
    不會辦理開卡手續，遂委託丙○○幫忙，丙○○應允幫忙將信用卡寄回公司處理
    」等語。而經檢察官隔離訊問，被告丙○○與甲○○於偵查中均分別陳稱，「丁○○拿信用卡過來，表示要將額度從七萬元提高至二十萬元」等語，足見告訴人
    丁○○所陳將信用卡交付被告二人辦理額度提高手續等情，並非虛構。再者，告
    訴人丁○○於本院審理中復陳稱：「我曾在信用卡核卡隔天，向被告丙○○拿過
    二萬元，因為那時缺錢，被告丙○○表示如果額度提高，再返還該二萬元，我不
    知道被告丙○○擅自拿我的信用卡去刷」等語，復以此對照證人即高雄縣大寮鄉
    鄉民代表乙○○於本院審理中所證，即「被告丙○○曾請其處理信用卡債務糾紛
    ，被告丙○○曾交付告訴人丁○○三萬元，並表示願就積欠帳款連同利息、違約
    金共計五萬元部分，按月攤還五千元，但告訴人丁○○並不同意，遂沒有成立和
    解，其曾聽被告丙○○提到因丁○○向其借款故同意以信用卡還債，沒想到丙○○刷卡刷過頭了」等語，益見被告丙○○至多僅交付告訴人丁○○借款三萬元。
    但由被告等所為之第一筆消費金額即達四萬四千元，暨此後繼續刷卡消費金額計
    二萬餘元等情來看，該消費金額實遠超過該可能之借款金額，且倘被告等欲以刷
    卡抵償告訴人丁○○之借款，在告訴人丁○○未有繼續借款之情形下，何以又繼
    續刷卡二萬餘元？足見告訴人丁○○並非以交付信用卡作為抵償該借款之用。
  (二)雖被告等曾於偵查中辯稱：「告訴人丁○○在其等第一次刷卡時在場」云云，然
    依證人即朝陽汽車裝潢精品公司員工楊珮菱於警訊中之證言，即告訴人丁○○在
    被告等在該處刷卡時並不在場等語，已可見被告此節所述並非真實。況且，本件
    信用卡之帳單地址係指定由告訴人丁○○收受，此節有美商花旗銀行台北分行九
    十二年四月二日（九十二）消管字第０八二六號函所附繳款明細一件可查。如告
    訴人丁○○同意將信用卡借予被告二人，何以未將帳單地址變更為被告丙○○之
    住址以便由被告丙○○繳納帳單？此亦與常理不符。依上情觀之，倘告訴人丁○○有意將信用卡借予被告等人使用，又何需委託被告丙○○辦理額度提高？況被
    告丙○○既能介紹告訴人丁○○申辦信用卡，如其本身有申辦信用卡之需求，自
    行申辦即可，焉有向他人借用信用卡之理？故告訴人丁○○指稱其並未同意被告
    等刷用上開信用卡乙節，應堪認定。被告前揭所辯，應係卸責之詞，不足採信。
  (三)綜上所述，本件事證明確，被告等之犯行堪以認定。
二、按在信用卡背面持卡人簽名欄偽造真正持卡人之簽名，該簽名僅係表彰持卡人之
    身分及於使用時供特約商店核對身分之用，與信用卡卡片本體自屬有間，難認係
    信用卡之一部分，應認在該背後簽名符合刑法第二百二十條第一項所稱之「在物
    品上之文字，足以為表示其用意之證明」，應成立刑法第二百二十條第一項之準
    私文書，尚非九十年六月二十日新修正公布之刑法第二百零一條之一第一項之「
    偽造信用卡」罪。次按，持卡人在信用卡簽帳單上之客戶簽名欄簽名後交還特約
    商店，依該信用卡交易習慣，係表示持卡人確認簽帳單上記載之交易標的及金額
    並表示負責，及向發卡銀行請求撥付消費款項予特約商店之意，是該簽帳單含有
    收據及請款單之性質，亦屬刑法第二百十條之私文書，先予敘明。
三、核被告等收收上開信用卡後，始變易其原來持有之意思而為不法所有之意思，將
    該上開信用卡侵占入己，係犯刑法第三百三十五條第一項之侵占罪；又被告等在
    該信用卡背面持卡人簽名欄內偽造「丁○○」之署押，進而持該信用卡向他人行
    使，係犯刑法同法第二百十六條、第二百十條、第二百二十條行使偽造準私文書
    罪；又於持該信用卡簽帳消費時，而在一式二聯之簽帳單上偽造「丁○○」署押
    後，將商店存根聯持交特約商店，則係犯同法第二百十六條、第二百十條之行使
    偽私文書罪；其等因此致使特約商店店員陷於錯誤，而同意簽帳消費交付財物，
    係犯同法第三百三十九條第一項詐欺取財罪。另被告等在信用卡背面持卡人簽名
    欄及簽帳單上偽造署押之行為，係偽造準私文書及簽帳單私文書之部分行為，不
    另論罪；又偽造信用卡背面簽名欄之準私文書及簽帳單之私文書後復持以向店員
    行使，則其偽造之低度行為為行使之高度行為所吸收，亦均不另論罪。被告二人
    就上開犯行，有犯意聯絡及行為分擔，為共同正犯。被告等所為先後三次行使偽
    造信用卡背面簽名欄之準私文書、簽帳單之私文書及詐欺取財之犯行，均時間緊
    接，方法相同，且觸犯構成要件相同之罪名，顯係基於概括犯意為之，均應依刑
    法第五十六條連續犯規定，分別論以一個行使偽造私文書罪及詐欺取財罪，並皆
    加重其刑。被告等所犯上開連續行使偽造私文書罪、普通侵占罪、連續詐欺取財
    罪間，有方法結果之牽連關係，為牽連犯，應從一重之連續行使偽造私文書罪論
    處。公訴人雖漏論上開侵占犯行，然此部分與連續行使偽造私文書罪間有牽連犯
    之裁判上一罪關係，本院自得一併加以審究，併此敘明。爰審酌被告二人均無前
    科，此有臺灣高等法院被告全國前案紀錄表一件在卷可查，素行良好，其等因一
時貪念，將他人信用卡據為己有，並擅自刷卡及預借現金，固損及真正持卡人及
    發卡銀行之權益，惟其簽帳金額僅六萬八千八百九十元，並非甚鉅，且犯後均坦
    承多數犯行，態度尚可等一切情狀，量處如主文所示之刑。再按被告於行為後，
    刑法第四十一條業於九十年一月十日修正公布施行，並於同年月十二日生效，依
    修正前之刑法第四十一條規定：「犯最重本刑為三年以下有期徒刑以下之刑之罪
    ，而受六個月以下有期徒刑或拘役之宣告，因身體、教育、職業或家庭之關係，
    執行顯有困難者，得以一元以上或三元以下折算罰金」，惟修正後之刑法第四十
    一條第一項規定：「犯最重本刑為五年以下有期徒刑之罪，而受六個月以下有期
    徒刑或拘役之宣告，因身體、教育、職業或家庭之關或其他正當理由，執行顯有
    困難者，得以一元以上三元以下，易科罰金。但確因不執行所宣告之刑，難收矯
    正或難以維持法秩序者，不在此限」。比較上開新舊法，修正後之刑法第四十一
    條第一項就得宣告易科罰金之範圍較修正前之舊法為廣，是依刑法第二條第一項
    前段規定，自應適用裁判時之法律即修正後之刑法第四十一條第一項規定宣告易
    科罰金之折算標準。又被告前未曾受有期徒刑以上刑之宣告，已如前述，因貪圖
    小利，一時失慮，惡性非重，經此偵審程序，當知警惕，信無再犯之虞，本院認
    所宣告之刑以暫不執行為適當，爰併宣告緩刑二年，以啟自新。至偽造丁○○名
    義之「朝陽汽車裝潢精品店」、「迅捷訊詰國際通訊有限公司」及「尚新攝影禮
    服」等簽帳單持卡人存根聯三紙，雖屬被告所有並為其犯罪所得之物，然已經被
    告丟棄而滅失乙節，亦經被告二人於偵訊中敘明甚詳，故不予宣告沒收，其上所
    附著之偽造之「丁○○」署押三枚，為免執行困難，亦不另依刑法第二百十九條
    之規定宣告沒收。至上述簽帳單特約商店存根聯所載偽造「丁○○」之署押共計
    三枚，及臺灣協富信用卡股份有限公司所發行之卡號000000000000
    000號信用卡背面經偽造之「丁○○」署押一枚，仍應依同法第二百十九條規
    定宣告沒收。至該簽帳單之特約商店存根聯三張已分別交付特約商店，及上開信
    用卡，均非屬被告所有之物，自不得宣告沒收，附此敘明。
據上論斷，應依刑事訴訟法第二百九十九條第一項前段，刑法第二條第一項前段、第
二十八條、第五十六條、第二百十六條、第二百十條、第三百三十五條第一項、第三
百三十九條第一項、第五十五條、修正後第四十一條第一項、第七十四條第一款、第
二百十九條，罰金罰鍰提高標準條例第一條前段、第二條，判決如主文。
本案經檢察官顏漢文到庭執行職務。
中    華    民    國    九十二    年      五      月        二十六      日
                                  臺灣高雄地方法院刑事第七庭
                                      法  官  汪  怡  君
右為正本，係照原本作成，證明與原本無異。
如不服本判決，應於送達後十日內，向本院提出上訴狀。
                                      書記官  李  梅  芬
中    華    民    國    九十二    年      五      月        二十六      日


司法院資訊處製作；財團法人民間司法改革基金會備份。
